【裁判字號】    98,上易,472
【裁判日期】    980828
【裁判案由】    妨害自由
【裁判全文】
臺灣高等法院高雄分院刑事判決         98年度上易字第472號
上  訴  人  臺灣澎湖地方法院檢察署檢察官
上  訴  人
即  被  告  戊○○
            丁○○
            甲○○
上列上訴人因被告等妨害自由案件，不服臺灣澎湖地方法院97年
度易字第67號中華民國98年5 月15日第一審判決（起訴案號：臺
灣澎湖地方法院檢察署97年度偵字第512 、832 號），提起上訴
，本院判決如下：
    主  文
原判決撤銷。
戊○○、丁○○、甲○○均無罪。
    理  由
一、公訴意旨略以：戊○○於民國97年2 月26日向原審法院標得
    原屬丙○○之妻呂陳秀微及其子乙○○所有澎湖縣馬公市○○路146 巷15弄10號房地，戊○○明知拍賣公告上載明：系
    爭不動產因占有關係不明，拍定後不點交等情，其於原審法
    院核發不動產權利移轉證書後，未與丙○○、呂陳秀微、乙○○協調搬遷及點交相關事宜，亦未提出相關遷讓訴訟，竟
    不耐久候，即與丁○○、甲○○於97年3 月10日下午2 時許
    ，前往澎湖縣馬公分局光明派出所，請求不知情之員警己○○親至系爭房屋察看該屋是否有人居住，再委託不知情之鎖
    匠蔣宜達破壞、開啟系爭房屋右側增建部分之鋁門喇叭鎖後
    ，3 人即侵入屋內，離去時，並請蔣宜達更換喇叭鎖，僅於
    門口留下聯絡電話。因認被告戊○○、丁○○、甲○○涉犯
    刑法第306條第1項之侵入住宅罪嫌。
二、按犯罪事實應依證據認定之，無證據不得認定犯罪事實，刑
    事訴訟法第154條第2項定有明文。又認定犯罪事實所憑之證
    據，雖不以直接證據為限，間接證據亦包括在內；然而無論
    係直接或間接證據，其為訴訟上之證明，須於通常一般之人
    均不致有所懷疑，而得確信其為真實之程度者，始得據為有
    罪之認定，倘其證明尚未達到此一程度，而有合理性之懷疑
    存在時，即難為有罪之認定。此有最高法院52年台上字第13
    00號、76年度台上字第4986號判例可資參照。
三、本件公訴人認被告戊○○、丁○○、甲○○涉有前開侵入住
    宅罪嫌，係以被告等3 人之自白及證人丙○○、乙○○、己○○、蔣宜達、吳金鳳、林寶伶之證詞，暨原審法院95年度
    執字第2128號強制執行卷宗、拍賣公告、投標書、不動產權
    利移轉證書、丙○○等人之戶籍謄本、現場相片等在卷可稽
    ，為其主要論據。訊據上訴人即被告戊○○、丁○○、甲○○均堅詞否認有何侵入住宅犯行，被告戊○○辯稱：系爭房
    屋是點交屋，我有會同員警和鎖匠去換鎖，但我沒有進入系
    爭房屋等語，被告丁○○辯稱：3 月10日當天我在上班，我
    沒有在現場等語，被告甲○○則辯以：我有去現場，但沒有
    進入系爭房屋，我不知道系爭房屋不點交等語。
四、經查：
  (一)被告戊○○於97年2 月26日經原審法院民事強制執行程序，
    標得原屬債務人呂陳秀微所有門牌號碼均為澎湖縣馬公市○○路146 巷15弄10號之二層樓房屋、一層及三層樓加強磚造
    房屋各一棟暨坐落之基地即澎湖縣馬公市○○段167 地號土
    地，並取得原審法院於97年2 月27日核發之不動產權利移轉
    證書，被告戊○○於97年3 月7 日向澎湖縣澎湖地政事務所
    辦理系爭房屋及土地所有權移轉登記等情，有原審法院95年
    度執字第2128號民事強制執行事件通知書、拍賣公告、不動
    產權利移轉證明書、土地及建物所有權狀等附卷可稽，自堪
    信為真實。
  (二)原審法院於系爭房屋之拍賣公告上載明「房屋內現有乙○○
    居住在內，與債務人何關係及何原因居住在內不清楚…不點
    交」等內容，有原審法院拍賣公告可參，系爭房屋拍定後不
    點交之事實，甚為明灼。被告戊○○辯稱：系爭房屋是點交
    屋云云，殊無可採。
  (三)被告戊○○於97年3 月7 日就系爭房屋及基地辦理所有權移
    轉登記，取得系爭房地之所有權後，於97年3 月10日前某日
    ，偕同被告丁○○、甲○○至澎湖縣馬公分局光明派出所，
    請員警己○○陪同察看系爭房屋，到場後，被告戊○○委託
    鎖匠蔣宜達打開系爭房屋之喇叭鎖後，被告等3 人均進入系
    爭房屋察看，嗣於離去前，請蔣宜達更換門鎖，並在系爭房
    屋門口留下聯絡電話等情，業據被告戊○○、丁○○、甲○○3 人於偵查中供認不諱，並經告訴人丙○○、乙○○於偵
    查中指訴綦詳，復據證人己○○、蔣宜達分別於警詢、偵查
    及原審證述屬實。又證人己○○係於97年3 月間某日下午2
    時許，會同被告戊○○等人前往系爭房屋乙節，有其職務報
    告書1 份在卷足憑。故被告等人進入系爭房屋之日期並不確
    定，由被告戊○○前開自白可知，應係97年3 月7 日之後，
    同年月10日前某日。起訴書認定被告等人係於97年3 月10日
    進入系爭房屋，尚嫌無據。被告丁○○辯稱：97年3 月10日
    當天我在上班，我沒有在現場云云，雖據其提出臺灣澎湖監
    獄書函為證，惟本件案發日期並非97年3 月10日，業如前述
    ，因此，被告丁○○所辯自無可取。被告3 人於案發時確實
    在場，且曾進入系爭房屋之事實，已經渠等於偵查中陳述甚
    詳，被告等3 人於法院審理中翻異，一致辯稱無進入系爭房
    屋云云，並無可信。
  (四)原審法院於系爭房屋之拍賣公告上載明「房屋內現有乙○○
    居住在內，與債務人何關係及何原因居住在內不清楚…不點
    交」等內容，係指原審法院不負責點交房屋予拍定人，並非
    指現占有人具有合法占有使用系爭房屋之權利，亦非指拍定
    人不得排除現占有人之占有。故被告等人在系爭房屋使用狀
    況不明之情形下，會同員警前往系爭房屋，並於員警在場見
    證之下，委請鎖匠開鎖打開系爭房屋，並進入系爭房屋略為
    察看後，隨即委由鎖匠更換門鎖，並於門口留下聯絡電話，
    則被告等人主觀上應認為係合法行使權利，而無侵入住宅之
    犯意。又被告戊○○於拍定取得系爭房屋之所有權後，與被
    告丁○○、甲○○等人為了解系爭房屋之使用狀況，以保障
    其所有權，始會同員警至系爭房屋察看，實乃事出有因，並
    非無故侵入系爭房屋甚明。被告等人雖有進入系爭房屋之行
    為，但並無犯罪之故意，應可認定。另證人即馬公戶政事務
    所職員吳金鳳、林寶伶於偵查中證述關於被告戊○○於97年
    3 月26日向馬公戶政事務所申請將乙○○、呂陳秀微等人之
    戶籍辦理遷徙登記等情，係發生在本案之後，且被告戊○○
    係依據戶籍法第47條第4 項規定合法行使權利，核與認定被
    告等3 人犯行無涉。
  (五)綜上所述，被告等3 人並無犯意且非無故侵入系爭房屋。從
    而，公訴人所持之前開論據，尚無法採為認定被告等人犯罪
    之證據。此外，復查無其他積極證據足資證明被告等人有何
    侵入住宅之犯行，被告等人被訴無故侵入住宅罪自屬不能證
    明。
五、原審未詳為推求，遽為論罪科刑之判決，即有未恰，被告等
    人執此聲明上訴，指摘原判決不當，為有理由。而檢察官上
    訴意旨指摘原判決就被告戊○○、丁○○部分量刑過輕且宣
    告緩刑不當，雖無理由，惟原判決已屬無可維持，自應由本
    院將原判決撤銷，並為被告等3 人無罪之判決。
據上論結，應依刑事訴訟法第369條第1項前段、第364條、第301
條第1項，判決如主文。
本案經檢察官孫小玲到庭執行職務。
中    華    民    國    98    年    8     月    28    日
                  刑事第九庭    審判長法  官  莊秋桃
                                      法  官  裕斗
                                      法  官  范惠瑩
以上正本證明與原本無異。
不得上訴。
中    華    民    國    98    年    8     月    28    日
                                      書記官  戴育婷


司法院資訊處製作；財團法人民間司法改革基金會備份。
